【裁判字號】    98,台非,148
【裁判日期】    980521
【裁判案由】    違反毒品危害防制條例
【裁判全文】
最高法院刑事判決              九十八年度台非字第一四八號
上  訴  人  最高法院檢察署檢察總長
被      告  甲○○（原名林政偉）
上列上訴人因被告違反毒品危害防制條例案件，對於台灣台東地
方法院中華民國九十六年二月六日第一審確定裁定（九十六年度
毒聲字第一三號，聲請案號：台灣台東地方法院檢察署九十六年
度聲觀字第五號），認為違法，提起非常上訴，本院判決如下：
    主  文
上訴駁回。
    理  由
非常上訴理由稱：「一、按判決不適用法則或適用不當者，為違
背法令。又依法應於審判期日調查之證據而未予調查者，其判決
當然為違背法令，刑事訴訟法第三百七十八條及第三百七十九條
第十款分別定有明文。而證據之證明力，雖由法院自由判斷，但
不得違背經驗法則，且如證據之本身，對於待證事實，不足為供
證明之資料，而事實審仍採為判決基礎，即屬證據上理由矛盾之
違法。此亦有最高法院四十八年台上字第四七五號、七十一年台
上字第四０二二號判例意旨足供參照。而所謂『依刑事訴訟法應
於審判期日調查之證據』指該項證據在客觀上為法院認定事實及
適用法律之基礎者而言，此種證據，未予調查，其判決為當然違
背法令，已經司法院大法官會議釋字第二三八號解釋在案。且非
常上訴，乃對於審判違背法令之確定判決所設之救濟方法，依法
應於審判期日調查之證據未予調查致適用法令違誤，而顯然於判
決有影響者，該項確定判決，即屬判決違背法令，應有刑事訴訟
法第四百四十七條第一項第一款規定之適用，亦經司法院大法官
會議釋字第一八一號解釋在案（最高法院九十二年度台非字第一
三七號判決意旨參照）。又對於毒品危害防制條例所規定之觀察
、勒戒及強制戒治等事項所為之裁定，乃拘束身體、自由之保安
處分，與科刑判決有同等效力，於裁定確定後，如有違法，自得
提起非常上訴（最高法院九十六年度台非字第三二號判決要旨參
照）。二、被告甲○○於民國九十五年八月間某日起迄同年十月
間某日止，透過行動電話門號『0000000000』撥打郭進欽所有之
行動電話門號『0000000000』、『0000000000』、『0000000000
』，以每次新台幣一千元之代價，向郭進欽購買毒品安非他命後
，在台東縣台東市利嘉一帶某產業道路旁，將毒品粉末放入電燈
泡內燃燒後，以吸管吸取煙霧之方式施用毒品安非他命共五次，
經警偵辦郭進欽販賣毒品一案循線查獲，而移送台灣台東地方法
院檢察署偵辦。經台灣台東地方法院檢察署於九十六年一月三十
日以九十六年度聲觀字第五號聲請觀察勒戒，並經台灣台東地方
法院於同年二月六日以九十六年度毒聲字第一三號裁定令入勒戒
處所觀察、勒戒，其期間不得逾二月。嗣於九十六年五月七日偵
訊時，被告坦承乃意圖隱避黎曙誌施用毒品之犯行，基於頂替之
犯意，向檢察官諉承自己為購買及施用毒品之人，經台灣台東地
方法院檢察署於同年九月十七日自動檢舉簽分九十六年度偵字第
二一二九號案件偵辦，並經台灣台東地方法院於同年十一月二十
日以九十六年度東簡字第四二三號判決被告犯頂替罪，處拘役四
十日，減為二十日確定。三、按被告或共犯之自白不得作為有罪
判決之唯一證據，仍應調查其他必要之證據，以察其是否與事實
相符，刑事訴訟法第一百五十六條第一項定有明文；而被告之自
白是否與事實相符，須依具體情事，如現場跡象或調查其他必要
之證據，予以認定，並於判決書內敘明其得心證之理由，始足為
適用法律之依據。其立法目的，乃欲以補強證據擔保自白之真實
性，亦即以補強證據之存在，藉以限制自白在證據上之價值。所
謂補強證據，則指除該自白本身外，其他足資以證明自白之犯罪
事實具有相當程度真實性之證據而言。雖其所補強者，非以事實
之全部為必要，但亦須因補強證據與自白之相互利用，而足使犯
罪事實獲得確信者，始足當之（最高法院八十五年度台非字第九
三號判決意旨參照）。本件原裁定認定被告甲○○於九十五年八
月間某日起迄同年十月間某日止，透過行動電話撥打郭進欽所有
之行動電話，以每次新台幣一千元之代價，向郭進欽購買毒品安
非他命共五次，經警偵辦郭進欽販賣毒品一案循線查獲而移送偵
辦等情，其所憑據之證據，依原裁定之說明，為被告於偵查中之
自白、證人郭進欽於警詢中之證述、監聽行動電話譯文及行動電
話門號申請人基本資料。惟查，證人郭進欽於警詢中證稱：認識
被告，被告向伊購買二次安非他命等語，並無證述被告施用毒品
之情事，再卷附之監聽行動電話譯文及通聯調閱查詢單，僅能證
明被告有無向郭進欽購買第二級毒品安非他命之情形，是上開證
據對於待證事實即被告施用毒品之事實，不足供證明之用，原審
逕採為認定被告施用毒品之證據，顯違經驗及論理法則，有證據
上理由矛盾之違法。此外，別無其他尿液檢驗報告書或扣案安非
他命作為補強證據，足以證明被告之自白與事實相符，揆諸上揭
說明，自屬不得據為認定其確有施用毒品事實之唯一證據，原審
未調查其他必要之證據，遽以被告自白、證人郭進欽警詢中之證
述、監聽行動電話譯文及通聯調閱查詢單，認其有施用第二級毒
品，而依毒品危害防制條例第二十條第一項之規定，裁定被告施
以觀察勒戒，自有依法應於審判期日調查之證據未予調查致適用
法令之違誤。四、原審疏未詳查上情，遽裁定令被告入勒戒處所
施以觀察、勒戒，顯有判決適用法則不當之違法。揆諸首揭說明
，原確定裁定當然違背法令，且原裁定不利於被告，爰依刑事訴
訟法第四百四十一條、第四百四十三條之規定提起非常上訴，以
資糾正」等語。
本院按：對於毒品危害防制條例所規定之觀察、勒戒等事項所為
之裁定，乃拘束身體、自由之保安處分，與科刑判決有同等效力
，於裁定確定後，如有違法，固得提起非常上訴。惟非常上訴旨
在糾正法律上之錯誤，藉以統一法令之適用，不涉及事實認定問
題，故非常上訴審應以原裁定確認之事實為基礎，僅就原裁定所
認定之犯罪事實，審核適用法令有無違誤；如依原裁定所確認之
事實及卷內證據資料觀之，其適用法則並無違誤，即難指為違法
。又被告之自白雖不得作為認定犯罪之唯一證據，而須以補強證
據證明其確與事實相符；但所謂「補強證據」，係指除該自白本
身外，其他足以佐證自白之犯罪事實確具有相當程度真實性之證
據而言。其所補強者，不以事實之全部為必要，祇須因補強證據
與自白相互印證，依社會通念，足使犯罪事實獲得確信者，即足
當之。且事實之認定為事實審法院之職權，法律審之非常上訴審
無從審酌，倘非常上訴理由係對卷宗內同一證據資料之判斷持與
原裁定不同之評價，而認為原裁定認定事實不當或與證據法則有
違，即係對於事實審法院證據取捨裁量權行使之當否所為之指摘
，自與非常上訴審以統一法令適用之本旨不合。本件原確定裁定
認被告甲○○（原名林政偉）自九十五年八月間某日起至同年十
月間某日止，透過其所有之行動電話撥打郭進欽所有之行動電話
，以每次新台幣一千元之代價，向郭進欽購得第二級毒品安非他
命施用，總計五次等情，係以被告於檢察官偵查時已自白上開犯
罪事實，核與證人郭進欽在警詢時供述之情節相符，並有相關行
動電話之通訊監察譯文、行動電話門號申請人基本資料等足以補
強佐證；原確定裁定顯非以被告之自白為論斷之唯一依據。又施
用毒品者，倘因施用毒品距被查獲時已逾相當時間，則尿液檢驗
結果未必呈現毒品陽性反應，且亦未必有毒品可供扣案。查被告
係九十六年二月二十六日檢察官偵查時始自白上開施用第二級毒
品犯行（見台灣台東地方法院檢察署九十六年度毒偵字第四號偵
查卷第十頁）；原審未調查有無尿液檢驗報告書或扣案毒品可作
為被告自白之補強證據，而本於職權就已查知之證據為證明力判
斷，尚無悖離一般經驗法則與論理法則。原審因依檢察官之聲請
，裁定令被告入勒戒處所觀察、勒戒，其期間不得逾二月，採證
並未違背證據法則，裁定亦無不適用法則或適用法則不當之違誤
。非常上訴意旨並未具體指出原審有何證據未予調查審酌，任意
指摘原審有依法應於審判期日調查之證據未予調查致適用法則不
當之違背法令云云，係對於事實審法院證據取捨裁量權行使之當
否所為之指摘，與非常上訴審以統一法令適用之本旨不合。應認
本件非常上訴為無理由，予以駁回。
據上論結，應依刑事訴訟法第四百四十六條，判決如主文。
中    華    民    國  九十八  年    五    月  二十一  日
                      最高法院刑事第七庭
                          審判長法官  林  永  茂
                                法官  吳  昆  仁
                                法官  蘇  振  堂
                                法官  蕭  仰  歸
                                法官  林  立  華
      本件正本證明與原本無異
                                      書  記  官
中    華    民    國  九十八  年    五    月  二十五  日
                                                     m


司法院資訊處製作；財團法人民間司法改革基金會備份。
